臺灣高等法院民事判決　　　　　　　　　 94年度上字第742號
上　訴　人　乙○○
訴訟代理人　蔡金龍
上　訴　人　甲○○
上列當事人間，因損害賠償事件，兩造對於中華民國94年 7月14
日臺灣板橋地方法院94年度訴字第 619號第一審判決，各自提起
上訴，經本院於94年12月13日言詞辯論終結，判決如下：
    主  文
原判決關於命甲○○應給付金額部分、及訴訟費用之裁判均廢棄
。
前項廢棄部分，乙○○在第一審之訴駁回。
乙○○之上訴駁回。
第一、二審訴訟費用由乙○○負擔。
    事實及理由
一、上訴人乙○○起訴主張：對造上訴人甲○○於民國92年1月6
    日下午9時許，駕駛DM-3873號自用小客車，由台北縣新莊市
    往桃園縣龜山鄉方向，沿龜山鄉○○路行駛，應注意時速限
    制50公里，能注意，疏於注意竟以 7、80公里之時速，超速
    行駛，途經龜山鄉○○路○段300號前，適有乙○○自龍華技
    術學院乘騎 AZF-835機車左轉龜山鄉○○路，為甲○○所駕
    駛自用小客車撞擊，乙○○人車倒地，致乙○○受有雙眼外
    傷性結膜下出血、右眼黃斑部出血、左脛骨與腓骨等傷害，
    因而受有支出醫療費用、看護費用，及喪失工作能力及精神
    上痛苦之損害；為此，基於侵權行為損害賠償請求權之法律
    關係，求為命甲○○應給付乙○○新台幣(下同）200萬元之
    判決。並聲明：(一)原判決關於駁回乙○○後開第二項之訴
    部分廢棄。(二)甲○○應再給付乙○○1,654,321元。(三)
    第一、二審訴訟費用由甲○○負擔。對於甲○○之上訴則聲
    明：(一)上訴駁回。(二)第二審訴訟費用由甲○○負擔。
二、上訴人甲○○則以：對造上訴人乙○○於前揭時地，自龍華
    技術學院乘騎AZF- 835機車，因闖紅燈左轉龜山鄉○○路，
    為甲○○所駕駛自用小客車撞擊之事實，固屬不虛，惟因係
    乙○○違規闖紅燈所致，非可歸咎於甲○○，且乙○○已自
    保險公司獲得強制理賠274,929 元之之保險金，亦應自其請
    求賠償金額中予以扣除等語，資為抗辯；並聲明：(一)原判
    決不利於甲○○部分廢棄。(二)廢棄部分乙○○在第一審之
    訴駁回。(三)第一、二審訴訟費用由乙○○負擔。對於乙○
    ○之上訴則聲明：(一)上訴駁回。(二)第二審訴訟費用由乙
    ○○負擔。
三、乙○○主張甲○○駕駛DM-3873號自用小客車，違規以7、80
    公里之時速行駛，於前揭時地撞擊乙○○所乘騎AZF- 835機
    車，乙○○人車倒地，致乙○○受有雙眼外傷性結膜下出血
    、右眼黃斑部出血、左脛骨與腓骨等傷害，因而經法院判處
    過失傷害罪刑確定之事實，為甲○○所不爭執，且有道路交
    通事故現場圖、道路交通事故調查報告表、現場相片 6張、
    事故發生時之錄影帶及台灣板橋地方法院檢察署93年 1月29
    日之勘驗筆錄、長庚紀念醫院診斷證明書附於偵查卷 (參照
    原審判決)可稽，乙○○主張之上開事實，應堪信為真實。
四、查：行車速度，依標誌或標線之規定，無標誌或標線者，在
    市區道路時速不得超過50公里。在郊外道路時速不得超過60
    公里，道路交通安全規則第93條第1項第1款前段定有明文。
    本件甲○○駕駛DM-3873號自用小客車，以7、80公里之時速
    行駛，於前揭時地撞擊乙○○所乘騎AZF- 835機車，乙○○
    人車倒地，致乙○○受有雙眼外傷性結膜下出血、右眼黃斑
    部出血、左脛骨與腓骨等傷害，違反交通安全規則第93條第
    1項第1款之規定，其有過失，至為明確；且乙○○因而受有
    前述之傷害，與甲○○之過失行為，具有相當因果關係，原
    法院刑事庭亦為相同之認定，而判處甲○○過失傷害罪刑確
    定，有原法院93年度交簡上字第111號刑事判決影本在卷(原
    審卷第37頁)為憑。
五、按：「因故意或過失，不法侵害他人之權利者，負損害賠償
    責任。」、「不法侵害他人之身體或健康者，對於被害人因
    此喪失或減少勞動能力或增加生活上之需要時，應負損害賠
    償責任。」、「不法侵害他人之身體、健康者，被害人雖非
    財產上之損害，亦得請求賠償相當之金額。」民法第 184條
    第1項前段、第193條第1項、第195條第 1項前段分別定有明
    文。本件乙○○因甲○○之過失行為，受有身體上之傷害，
    致生損害，依前揭法條規定，甲○○自應負賠償責任；經查
    ：
(一)乙○○主張因甲○○之過失行為，其受有支出醫療費為14,9
    29元損害之事實，為甲○○所不爭執，且有長庚紀念醫院醫
    療費用收據1紙附卷 (原審卷第34頁)為憑；依乙○○所受傷
    害及各收據載明治療費別，自屬治療上之必要費用，為其所
    受之損害。
(二)查：被害人因受傷需人看護，而由親屬看護時，雖無現實看
    護費之支出，亦應認被害人受有相當看護費之損害而得向加
    害人請求賠償，蓋親屬照顧被害人之起居，固係出於親情，
    但親屬看護所付之勞力，並非不能評價為金錢，只因兩者身
    分關係密切而免除支付義務，此種親屬基於身分關係之恩惠
    ，自不能加惠於加害人，故應衡量及比照僱用職業護士看護
    情形，認被害人受有相當看護費之損害，得向加害人請求賠
    償，有本院85年度法律問題座談會之意見可資參照。本件乙
    ○○主張因甲○○之過失行為，受有身體上之傷害，自92年
    1月7日起住院，至同年月20日出院，共計住院13天，需人看
    護，此部分由家人代為看護，以每日看護費 1,000元計，受
    有13,000元看護費損害之事實，為甲○○所不爭執，且有長
    庚紀念醫院診斷證明書在卷(原審卷第31頁)為憑；依前揭本
    院85年度法律問題座談會之意見，自屬乙○○所受之損害。
(三)乙○○主張因甲○○之過失行為，致其身體受傷住院醫療13
    天，尚需休養6至9個月，受有 226,400元之工作損害金之事
    實，雖據提出薪資轉帳存摺影本、長庚紀念醫院診斷證明書
    等在卷(原審卷第62頁、31頁)為憑；查本件乙○○因甲○○
    之過失行為致其受傷，係發生於92年1月6日，依其主張無法
    工作計有 9月又13天，亦在於92年間，其請求工作損害金，
    自應以其在91年或92年間之薪資為依據，惟未據乙○○提出
    91年或92年10月以後之薪資所得資料，而僅提出之轉帳存摺
    為94年之薪資，自無以為憑；而按乙○○92年度之所得來自
    傑元興有限公司、聯新加油實業股份有限公司之收入，合計
    為9,080元；即使其93年度全年度之薪資亦僅有120,074元，
    均有財政部台灣省北區國稅局92、93年度綜合所得稅各類所
    得資料清單各一紙在卷(原審卷第65頁、66頁)可佐; 就以乙
    ○○最有利之93年度薪資計算，其每月平均薪資為10,006元
    （120,074÷12=10,006、以下四捨五入，以下同），每日平
    均薪資為334元（10,006÷30=334）。其9個月又13天之工作
    損害金為94,396元(10,006×9+334×13=94,396)。
(四)查民法第195條第1項所規定「相當之金額」，應以實際加害
    情形、及被害者之身份、地位與加害人之經濟狀況等關係定
    之，有最高法院47年度臺上字第1221號判例，足資參照。本
    件乙○○主張因甲○○之過失行為，除其身體受有肉體上之
    傷害外，其精神確受極大痛苦，受有 1,746,600元之非財產
    上之損害；本院斟酌乙○○於事故發生時為大學在學學生，
    其所受之傷害，兩造之過失程度(詳後述)及甲○○之經濟狀
    況等狀況，認乙○○所受非財產上之損害，以20萬元方為相
    當，逾此範圍，尚嫌過高。
(五)至於乙○○於本院準備程序終結後，另行主張其所受之重傷
    害補償金40萬元醫療費用、喪失及減少勞動力補償金 100萬
    元(本院卷第50頁)，不僅未據提出證據以供調查，且依其所
    提之診斷證明書影本(本院卷第52頁)，係在原審、本院準備
    程序前即已存在，依民事訴訟法第276條、第447條第 1項前
    段之規定，不得主張、提出，自無審究必要；而其所提出專
    業電腦證照影本 (本院卷第55頁)，係在今年 (94年)取得專
    業電腦證照，益徵其並未因而喪失及減少勞動力之損害，其
    主張受有上開之損害，即無足取。
(六)綜上所述，乙○○因甲○○之過失行為，受有322,298元(14
     ,929+13,000+94,396+200,000=322,298)之損害。乙○○逾
    越上開範圍之主張，顯失依據，不足採信。
六、按：「損害之發生或擴大，被害人與有過失者，法院得減輕
    賠償金額，或免除之。」、「汽車行駛至交岔路口，其行進
    、轉彎，應遵守燈光號誌或交通警察之指示，遇有交通警察
    指揮與燈光號誌並用時，以交通警察之指揮為準。」、「汽
    車駕駛人，行車速度，超過規定之最高時速，或低於規定之
    最低時速，或裝用測速雷達感應器者，處新臺幣一千二百元
    以上二千四百元以下罰鍰；其感應器沒入之。」、「汽車駕
    駛人，行經有燈光號誌管制之交岔路口闖紅燈者，處新臺幣
    一千八百元以上五千四百元以下罰鍰。」民法第217條第1項
    、道路交通安全規則第102條第1項第 1款、道路交通管理處
    罰條例第40條第 1項、第53條分別定有明文。本件乙○○乘
    騎機車於前揭時地闖紅燈，為甲○○駕車所撞擊之事實，乙
    ○○並不爭執，其違反道路交通安全規則第102條第1項第 1
    款之規定，對於其自己所受損害之發生，與有過失，至為明
    確；由甲○○駕車行車速度，超過規定之最高時速，及乙○
    ○乘騎機車行經有燈光號誌管制之交岔路口闖紅燈，依前揭
    道路交通管理處罰條例，依序應處1200元以上2400元以下、
    1800元以上5400元以下罰鍰之規定，乙○○行車違規闖紅燈
    之情節，遠較甲○○駕車違規超速為嚴重，所受罰鍰之處罰
    較重，乙○○之肇事責任，自應較甲○○為重，本院認甲○
    ○應負本件肇事責任為20%，乙○○應負80%；從而，乙○○
    所受之損害，得請求甲○○賠償之金額應為64,460元 (322,
    298×20%=64,459.6、四捨五入)
七、保險人依本法規定給付之保險金，視為加害人或被保險人損
    害賠償金額之一部分；加害人或被保險人受賠償請求時，得
    扣除之，強制汽車責任保險法第30條定有明文。本件乙○○
    因甲○○駕車不慎撞擊致傷，已自保險人即中央產物股份有
    限公司領取保險金 274,929元之事實，為乙○○所不爭執，
    且有中央產物保險股份有限公司函附卷(本院卷第41頁)足憑
    ；依強制汽車責任保險法第30條之規定，甲○○應賠償乙○
    ○損害之金額64,460元，自應扣除已領取之保險金 274,929
    元，經扣除後乙○○對於甲○○已無損害賠償請求權(64,46
    0-274,929=-210,469、已成負數)。
八、綜上所述，乙○○依民法第184條第1項前段、第193條第1項
    、第195條第1項前段，請求甲○○賠償其損害，於法尚非有
    據，原法院為其部分勝訴判決，自有未恰，甲○○上訴意旨
    指摘原法院此部分之判決不當，求予廢棄，為有理由，應由
    本院予以廢棄，更為判決如主文第二項所示；原法院為乙○
    ○部分敗訴判決，經核尚無違誤，乙○○上訴意旨，仍持陳
    詞指摘原法院此部分之判決不當，求予廢棄，為無理由，應
    予駁回。
九、本件事證已臻明確，兩造其他攻擊、防禦方法，及提出未援
    用之證據，經斟酌後認不影響判決基礎，無逐一論述必要，
    併此敘明。
據上論結，本件乙○○之上訴，為無理由、甲○○之上訴，為有
理由，爰判決如主文。
中　　華　　民　　國　　94　　年　　12　　月　　20　　日
                  民事第五庭    審判長法　官  林丁寶
　　　　　　　　　　　      　　　　　法　官  高鳳仙
　　　　　　　　　　　      　　　　　法　官  陳博享
正本係照原本作成。
如不服本判決，應於收受送達後20日內向本院提出上訴書狀，其
未表明上訴理由者，應於提出上訴後20日內向本院補提理由書狀
（均須按他造當事人之人數附繕本）上訴時應提出委任律師或具
有律師資格之人之委任狀；委任有律師資格者，另應附具律師資
格證書及釋明委任人與受任人有民事訴訟法第466條之一第一項
但書或第二項（詳附註）所定關係之釋明文書影本。
中　　華　　民　　國　　94　　年　　12　　月　　21　　日
　　　　　　　　　　　　　　　　　　　書記官    鄭靜如
附註：
民事訴訟法第466條之一（第一項、第二項）：
對於第二審判決上訴，上訴人應委任律師為訴訟代理人。但上訴
人或其他法定代理人具有律師資格者，不在此限。
上訴人之配偶、三親等內之血親、二親等內之姻親，或上訴人為
法人、中央或地方機關時，其所屬專任人員具有律師資格並經法
院認為適當者，亦得為第三審訴訟代理人。
